【裁判字號】    89,上訴,1446
【裁判日期】    900110
【裁判案由】    重傷害
【裁判全文】
臺灣高等法院高雄分院刑事判決                  八十九年度上訴字第一四四六號
    上  訴  人  台灣高雄地方法院檢察署檢察官
    被      告  甲○○
    選任辯護人  許清連
                林鴻駿
右上訴人因被告傷害案件，不服台灣高雄地方法院八十九年度訴字第一三六八號中華
民國八十九年八月卅一日第一審判決（起訴案號：台灣高雄地方法院檢察署八十九年
度偵字第一○五六一號），提起上訴，本院判決如左：
    主  文
上訴駁回。
    事  實
一、甲○○於民國八十九年四月二十二日上午八時許，在高雄縣大社鄉果菜市場內，
    因賣菜糾紛與乙○○發生口角，竟基於傷害故意，徒手將乙○○推倒在地，致乙
    ○○頭部碰觸地面，因而受有額骨骨折傷害導致硬腦膜下出血，經送醫救治後，
    現已恢復意識，傷勢痊癒。
二、案經乙○○之妻黃月菊訴請台灣高雄地方法院檢察署檢察官偵查起訴。
    理  由
一、訊之被告甲○○坦承於右揭時、地與被害人乙○○發生口角，並於爭執間乙○○
    人身倒地，頭部碰觸地面，因而受有額骨骨折傷害等事實，惟矢口否認有出手推
    倒被害人之事實，於原審時辯稱：因被害人站立之位置，地面不平，被害人出手
    打我時，我閃躲，被害人未打到我而自行跌倒受傷；於本院則辯以：被害人自己
    倒退跌倒的，因被害人先出手打我，旁邊有人拉我們，他打我，我只是用手擋他
    ，他就倒退，他如何受傷我不知道，他倒退很多步就摔倒了等語云云；被告辯護
    人則以被告係於被害人言語攻擊及出手欲毆打被告時才欲予還手，被害人因閃避
    不及摔倒地面並頭部撞及地面或鐵柱而受有傷害，被告僅係還手欲阻止被害人毆
    打，並無預見被害人閃避不及倒地受傷之可能，亦無故意傷害被害人之意圖云云
    。經查：
二、被告於偵查中陳稱當時因被害人不斷辱罵伊，伊無法忍受，雙方有拉扯等情（偵
    查卷第十頁正、反面），業已坦承雙方當時確有拉扯之肢體衝突，且証人林慶作
    亦於原審證稱：伊看到被害人一直罵被告三字經，罵到最後被告抓狂，雙方就出
    手，伊看到被告的手碰觸到被害人的額頭後，被害人就向後倒地不動，伊將被害
    人扶起送醫等語（見原審卷第六十一頁八十九年八月二十二日審判筆錄），核與
    被告於偵查中坦承因遭被害人辱罵無法忍受而出手等情相符，被告嗣雖於原審及
    本院否認有推倒被害人之事實，並於原審時舉證人林瑞賢、孫有祥、黃富正等人
    圖以實說，惟證人黃富正及林瑞賢於原審時雖均稱有看見被告與被害人口角爭執
    ，惟渠等亦稱伊等後來就離開市場，之後情形即未親眼見聞等語，另證人孫有祥
    證稱：當時見被告與被害人互罵，被害人先出手要打被告，被告把被害人手撥開
    後，出手要打被害人，被害人往後倒退閃躲，因地面不平，被害人身體因而往後
    倒地，頭部碰觸地面等語（上開證人證詞均見原審卷第卅二頁八十九年七月十八
    日審判筆錄），則由孫有祥證詞可知被告與被害人除發生口角外，雙方並有肢體
    衝突之事實，可堪認定，證人孫有祥雖證稱被害人係因地面不平而跌倒，且依告
    訴人提出之現場照片以觀，該市場部分地面或有起伏不平之情狀，然縱認地面不
    平之於被害人之跌倒或與有助因，惟若非被告反手推及被害人身體之外力，被害
    人亦不致身體失衡而人身倒地，故被告之出手對於被害人之受傷應有相當因果關
    係，洵堪認定，前揭證人稱被害人係因地面不平而跌倒，非被告之外力等詞，應
    係一己臆測之詞，尚難採信。又被害人因頭部碰觸地面，致額骨骨折而硬腦膜下
    出血，有高雄榮民總醫院診斷證明書一紙在卷可稽，至於被告辯護人以被告僅係
    還手欲阻止被害人毆打，並無預見被害人閃避不及倒地受傷之可能及傷害被害人
    之意圖云云。惟核被告既已還手，不論何種情勢，即應有預見被害人因而會受有
    傷害，縱係被害人因閃避不及倒地受傷，亦難排除其間之因果關係，辯護人之辯
    解容有誤會。被告之傷害犯行，應堪認定。
三、被害人於送醫之初雖意識不清（公訴人因而以重傷害罪起訴被告），然經醫治後
    現已恢復意識，且能自理日常生活，身體狀況正常等情，亦經被害人於原審審理
    及本院訊問時在庭陳明，並經本院當庭勘驗，製有筆錄可按，另原審及本院均曾
    向高雄榮民總醫院函詢被害人之病況，該院於八十九年六月廿六日會簽函覆原審
    時稱「患者被送至本院急診室時，意識不清，昏迷指數六分，當時傷勢為左側額
    骨骨折合併急性硬膜下腔出血，經急診開顱手術後，患者仍有右側肢體偏癱，個
    性改變和神志不清現象，經長期復健，目前意識恢復，能自理日常生活」（顯徵
    該時已意識恢復並能自理生活）及同年十一月十六日會簽函復本院時稱「乙○○
    於八十九年五月份住院期間轉入復健科，右側肢體障礙及認知功能障礙是復健的
    治療重點，出院時有輕微改善，但病患後來失去追蹤，故無法明確地知悉目前的
    復健狀況」等情，有上開醫院被害人病歷資料司法公務查詢會簽意見表二份附卷
    可稽，足證被害人受傷之情形，已非公訴人起訴時之病況，其受傷結果自非得以
    初時受傷之情形為法律適用判斷，至於被害人之女盧姿妏雖又稱被害人之兩眼視
    力差距大及個性有偏差等語，經核害人之視力至少尚有零點四，業據盧女陳稱在
    卷，亦有高雄榮民總醫院函覆本院之會簽意見表可稽，而被害人之肢能亦已無不
    正常之情形，亦經本院當庭勘驗無誤，被害人之身體狀況應未達刑法第十條所定
    之毀敗一目或二目之視能或毀敗一肢以上之機能情形，至於盧女所稱被害人性情
    有變化一節，並無證據可資為證，且縱認屬實，亦尚難認屬重傷害之「於健康有
    重大不治或難治之傷害」之情形，公訴人起訴事實認被害人迄今仍意識喪失，顯
    與現狀之事實不符。本件被告犯行，應負傷害罪責，事證明確，應依法予以論科
    。
四、核被告所為，係犯刑法第二百七十七條第一項之傷害罪。公訴人認被告係犯同法
    第二百七十七條第二項後段之重傷害罪，已有未洽（已詳如前述），惟起訴之基
    本社會事實同一，爰依刑事訴訟法第三百條之規定，變更起訴法條。原審因而適
    用刑法第二百七十七條第一項、第四十一條，罰金罰鍰提高標準條例第一條前段
    、第二條，並審酌被告偶因細故，即與告訴人互以暴力相向，犯後又否認犯行，
    並無悔意，及念其係因遭被害人不斷辱罵無法忍受，且係被害人先行動手始加以
    反擊，被害人對己身之受傷顯與有過失及被害人所受之傷勢，現已康復，並以被
    告於最近五年內並無前科等一切情狀，量處被告拘役二十日，並諭知易科罰金之
    折算標準，其認事用法，並無違誤，量刑亦稱允適，至告訴人以被告未與被害人
    和解及被害人家人在被害人恢復期間所受之苦楚等情請求公訴人上訴一節，要屬
    民事求償之理由，其指摘原判決量刑過輕，應無理由，應予以駁回。
據上論斷，應依刑事訴訟法第三百六十八條，判決如主文。
本案經檢察官林應華到庭執行職務。
中    華    民    國         九十       年      一      月      十      日
                              臺灣高等法院高雄分院刑事第五庭
                                  審判長法官  吳水木
                                        法官  洪慶鐘
          法官  惠光霞
右正本證明與原本無異。
被告不得上訴。
檢察官如不服本判決，應於判決送達後十日內向本院提出上訴狀，其未述理由者並
應於提出上訴狀後十日內向本院補提理由書（應附繕本)。
                                      書記官  高惠珠
中    華    民    國         九十       年      一      月     十二     日
本件論罪科刑法條：
刑法第二百七十七條條第一項
傷害人之身體或健康者，處三年以下有期徒刑，拘役或一千元以下罰金。
                                                                      Ｈ


司法院資訊處製作；財團法人民間司法改革基金會備份。
